【裁判字號】    98,財管,20
【裁判日期】    980429
【裁判案由】    選任遺產清理人
【裁判全文】
臺灣桃園地方法院民事裁定              98年度財管字第20號
聲  請  人即被繼承人徐聰文、.
            產管理人）
            財政部國有財產局臺灣北區辦事處桃園分處
法定代理人  甲○○
被  繼承人  徐聰文（亡）
            徐拔興（亡）
            葉土生（亡）
上三人選任遺產管理人
            財政部國有財產局臺灣北區辦事處桃園分處
法定代理人  甲○○
上列聲請人聲請選任被繼承人徐聰文、徐拔興及葉土生等三人遺
產管理人事件，本院裁定如下：
    主  文
選任財政部國有財產局臺灣北區辦事處桃園分處為被繼承人徐聰
文、徐拔興及葉土生等三人之遺產管理人。
准對被繼承人徐聰文【依土地登記謄本記載統一編號：HG000000
0 號；住所：桃園縣龍潭鄉三角林村114 號（其餘年籍資料不詳
）】、徐拔興【依土地登記謄本記載統一編號：HG0000000 號；
住所：桃園縣龍潭鄉三角林村114 號（其餘年籍資料不詳）】、
葉土生【依土地登記謄本記載統一編號：HG0000000 號；住所：
桃園縣龍潭鄉三角林村114 號（其餘年籍資料不詳）】等三人之
大陸地區以外之繼承人為承認繼承之公示催告。
聲請人應於收受本裁定之日起20日內，將本裁定登載於公報、新
聞紙或其他相類之傳播工具。
如有被繼承人徐聰文、徐拔興及葉土生等三人之大陸地區以外之
繼承人，應自本公示催告最後登載公報、新聞紙或其他相類之傳
播工具之日起壹年內向本院陳報承認繼承，如不於公示期限內申
報承認繼承時，被繼承人之遺產於大陸地區之繼承人依法繼承、
清償債權並交付遺贈物後有賸餘者歸屬國庫。
聲請程序費用由被繼承人徐聰文、徐拔興及葉土生等三人之遺產
負擔。
    理  由
一、按先順序繼承人均拋棄其繼承權時，由次順序之繼承人繼承
    ，其次順序繼承人有無不明或第4 順序之繼承人均拋棄其繼
    承權者，準用關於無人承認繼承之規定，民法第1176條第 6
    項定有明文；又繼承開始時，繼承人有無不明，而無親屬會
    議或親屬會議未於民法第1177條所定1 個月內選定遺產管理
    人時，利害關係人得聲請法院選任遺產管理人，同法第1178
    條第2 項前段亦有明定。
二、本件聲請意旨略以：失蹤人即被繼承人徐聰文、徐拔興及葉
    土生等三人，前經貴院以96年度財管字第86號民事裁定選任
    聲請人為其等三人之財產管理人，並以97年度家催字第197
    號民事裁定准對其等三人為公示催告，該期間無人向聲請人
    陳報其等三人現尚生存，再經貴院以98年度亡字第5 號民事
    判決該三失蹤人於民國46年7 月1 日下午12時死亡。其等原
    遺有坐落桃園縣平鎮市○○段670 第號土地，惟經他共有人
    依土地法第34條之1 規定處分完畢之後，聲請人已接管該共
    有人依法提存於台灣桃園地方法院提存所之提存金新台幣3,
    596,498 元，上列遺產並無民法第1138條所定繼承人行使權
    利，係屬繼承人有無不明之狀態，亦無親屬會議可以選定遺
    產管理人，聲請人係貴院選任之三被繼承人宣告死亡之前的
    財產管理人，自屬民法第1178條第2 項所指之利害關係人，
    爰提出本院96年度財管字第86號民事裁定、97年度家催字第
    197 號民事裁定、98年度亡字第5 號民事判決、台灣銀行匯
    出匯款回條聯等影本各一份為證，依法聲請本院選任被繼承
    人徐聰文、徐拔興及葉土生等三人之遺產管理人等語。
三、經查聲請人上開主張，業據其提出本院96年度財管字第86號
    民事裁定、97年度家催字第197 號民事裁定、98年度亡字第
    5 號民事判決、台灣銀行匯出匯款回條聯等影本各一份等為
    憑，而觀之被繼承人徐聰文、徐拔興及葉土生等三人自民國
    36 年7月1 日土地總登記後迄今，其土地共有人未曾再見過
    其等三人，亦無其等或其等之繼承人、親屬等出面主張權利
    ，從戶籍登記資料亦無法獲悉其人居何所？有何家人親屬？
    經宣告死亡前之失蹤催告猶無所獲等情，可認聲請人之主張
    為真實。準此，亦堪認被繼承人所遺財產，現確係處於繼承
    人有無不明之狀態，故本件確有為徐聰文、徐拔興及葉土生
    等三位被繼承人所遺財產選任遺產管理人之必要。
四、另按遺產管理人之設，旨在管理、保存及清算遺產，以免遺
    產散失，是遺產管理人具有相當之公益色彩；又選任遺產管
    理人，除慮及管理遺產之公平性外，仍須考慮其適切性，亦
    即可對其遺產、遺債之情形瞭解較深，且與遺債債權人無利
    害共同關係而得忠誠處理者，為優先選任。經查對被繼承人
    徐聰文、徐拔興及葉土生等三人之遺產、遺債情形了解最深
    者，莫過於前經本院選任為其等之財產管理人即本件聲請人
    ，且此機構內之成員，無論是稅賦、法律、財產管理等學驗
    兼具者比比皆是，又係公務機關，本其職業道德、敬業態度
    ，應可期其能秉持專業精神來擔當此具有公益性質之遺產管
    理人任務，故如選任聲請人財政部國有財產局臺灣北區辦事
    處桃園分處為本件被繼承人徐聰文、徐拔興及葉土生等三人
    所遺遺產之遺產管理人，應屬適當，爰依首揭規定指定之並
    為公示催告。
五、依非訟事件法第157 條，裁定如主文。
中    華    民    國    98    年    4     月    29    日
                        家事法庭法  官  鄭新後
上列正本證明與原本無異。
如不服本裁定，應於送達後10日內向本院提出抗告狀，並應繳納
抗告費用新台幣1,000 元。
中    華    民    國    98    年    4     月    29    日
                                書記官  吳宏明


司法院資訊處製作；財團法人民間司法改革基金會備份。
